【裁判字號】    98,易,236
【裁判日期】    980720
【裁判案由】    傷害
【裁判全文】
臺灣高雄地方法院刑事判決               98年度易字第236號
公  訴  人  臺灣高雄地方法院檢察署檢察官
被      告  甲○○
                      樓之1
            庚○○
                      2樓
                    （現借提於臺灣高雄第二監獄）
上列被告因傷害案件，經檢察官提起公訴（97年度偵字第26599號）
，本院判決如下：
    主  文
甲○○共同犯傷害罪，累犯，處有期徒刑壹年。減為有期徒刑陸
月，如易科罰金，以新臺幣壹仟元折算壹日。
庚○○共同犯傷害罪，處有期徒刑拾月。減為有期徒刑伍月，如
易科罰金，以新臺幣壹仟元折算壹日。
    犯 罪 事 實
一、甲○○前因妨害兵役治罪條例、違反毒品危害防制條例及傷
    害案件，分別經本院以93年度簡字第3005號判決判處有期徒
    刑3 月確定；以93年度簡字第4413號判決判處有期徒刑3 月
    確定；以94年度簡字第3450號判決判處有期徒刑4 月確定，
    上開三罪復經本院定應執行刑為有期徒刑9 月確定，並於民
    國95年9 月3 日縮刑期滿執行完畢。詎仍不知悔改，於96年
    3 月7 日凌晨3 時許，與友人庚○○等人，酒後一起前往位
    於高雄市三民區○○○路301 號之「上影火雞肉飯」吃消夜
    ，點餐完畢並於該店設置在走廊之餐桌用餐。同日凌晨3 時
    5 分許，員警前往該店臨檢，經盤查甲○○、庚○○等人身
    分後，未行盤查坐於店內之戊○○等人即行離去，適戊○○
    不經意眼光投往庚○○方向為庚○○所見，引起庚○○不悅
    ，竟藉酒滋事，與甲○○共同基於傷害之犯意聯絡，走入上
    開店內，先由庚○○以徒手攻擊戊○○臉部後，再與甲○○
    分別以腳踹或持店內塑膠椅、煙灰缸、安全帽攻擊之方式，
    共同毆打戊○○，致戊○○因而受有頭部外傷、左耳廓撕裂
    傷及雙手擦傷之傷害後，旋即四散而去。嗣警據報到場，經
    調取上開店內監視錄影畫面後，始循線查獲上情。
二、案經戊○○訴由高雄市政府警察局三民第二分局報請臺灣高
    雄地方法院檢察署檢察官偵查起訴。
    理  由
壹、程序部分：按被告以外之人於審判外之陳述，雖不符同法第
    159 條之1 至之4 規定，而經當事人於審判程序同意作為證
    據，法院審酌該言詞陳述或書面陳述作成時之情況，認為適
    當者，亦得為證據，此亦據同法第159 條之5 第1 項規定明
    確。查本案所引用之證據資料（詳後引證據），其中屬傳聞
    證據部分，因被告甲○○、庚○○及檢察官均同意可作為證
    據使用，本院審酌該等證據作成之情況，並無違法取得之情
    況，認以之作為證據，應屬適當，認均有證據能力，合先敘
    明。
貳、實體部分：
一、訊據被告甲○○及庚○○二人，對於前揭時間，酒後一同前
    往位於高雄市三民區○○○路301 號之「上影火雞肉飯」吃
    消夜，點餐完畢在該店設置於走廊之餐桌用餐，其後並為警
    臨檢等情，固均坦認不諱，惟矢口否認有何傷害犯行，均辯
    稱：不認識告訴人戊○○，並未毆打告訴人等語。經查：
  (一)前揭96年3 月7 日凌晨3 時5 分許，員警前往「上影火雞肉
    飯」臨檢，經盤查被告甲○○、庚○○等人身分後，未行盤
    查坐於店內之告訴人等人即行離去，適告訴人不經意眼光投
    往被告庚○○方向為被告庚○○所見，被告庚○○遂與被告
    甲○○走入上開店內，先由庚○○以徒手攻擊告訴人頭部後
    ，再與被告甲○○分別以腳踹或持店內煙灰缸、塑膠椅、安
    全帽攻擊之方式，共同毆打告訴人等情，業據證人即告訴人
    於本院審理中證稱：96年3 月7 日伊在位於高雄市三民區○○○路301 號之「上影火雞肉飯」遭人毆打，事情經過是有
    兩位警察來盤查，伊拿出學生證，結果警察就沒有盤查，後
    來警察就盤查被告他們，之後伊站起來往外看一下，發現被
    告庚○○在看伊，伊想說不認識他，就沒有再繼續看，之後
    伊發現被告庚○○還是在看伊，後來被告二人就衝進來罵伊
    ，並開始打伊。一開始是被告庚○○先徒手打伊的臉部、接
    著又把伊的椅子抽開，讓伊跌倒，之後被告庚○○及甲○○
    就拿塑膠椅及安全帽開始亂打伊。至於伊所以可以確認是被
    告庚○○與甲○○打伊，是因為他們在罵伊的時候，伊有看
    著他們，所以可以確認，當時他們的特徵是一個穿黑色衣服
    ，一個穿白色衣服，穿黑衣服的係被告庚○○，穿白衣服的
    係被告甲○○等語明確（參本院卷第58頁至第61頁），核與
    證人乙○○於本院審理中證稱：96年3 月7 日凌晨伊跟戊○○一起到高雄市三民區○○○路301 號「上影火雞肉飯」吃
    消夜，過程中，戊○○遭人毆打，被人毆打原因可能是戊○○有站起來看了一下，而且之後警察來盤查伊等人，發現是
    學生，沒有繼續盤查，卻去盤查被告他們，被告他們可能不
    高興。戊○○被毆打的經過伊有看到，當時有兩人動手毆打
    戊○○，一個人穿黑色衣服，長頭髮，前面有染金黃色的頭
    髮，一個是穿白色衣服，頭髮短短的，他們是以徒手、拿椅
    子、煙灰缸、安全帽等方式毆打戊○○，當時穿黑色衣服的
    就是在庭上穿白色背心的人（即被告庚○○），穿白色衣服
    的人就是在庭上的戴眼鏡的那位（即被告甲○○），至於戊○○被毆打時，伊在旁邊吃飯，因為後面有傳來聲音，叫伊
    繼續吃飯，伊不敢亂動，只好看著戊○○被打等語（參本院
    卷第62頁至第67頁）；證人鄭鎰鋒於警詢中證稱：告訴人於
    96年3 月7 日凌晨3 時20分左右，在高雄市三民區○○○路
    301 號「上影火雞肉飯」，遭人毆打當時伊有在場，一開始
    是被告庚○○先用手毆打告訴人，告訴人倒地後被告庚○○
    又拿椅子砸他，另一名男子則用腳踹他，但該男子的相片伊
    認不出來等語（參97偵26599 號卷第7 頁至第8 頁）均相符
    合。且經本院勘驗「上影火雞肉飯」之現場監視錄影畫面，
    確有穿白衣男子持安全帽、煙灰缸等物，往告訴人用餐方向
    走去之畫面；亦有穿黑衣男子拿起店內椅子砸往告訴人用餐
    方向，經老闆娘制止後，卻持白色牌子丟老闆娘，嗣後並將
    櫃台桌子掀翻之畫面，有本院勘驗筆錄乙份在卷可憑（參本
    院97審易2620號卷第65頁、第66頁編號六、七、八部分），
    是本件案發當時確有穿白色衣服及黑色衣服男子各一人於現
    場鬧事，足堪認定。雖該監視錄影器，未就告訴人用餐位置
    方向拍攝，故未有告訴人遭毆打之直接畫面可供參酌，然上
    開足堪認定之案發當時確有穿白色衣服及黑色衣服男子各一
    人於現場鬧事乙節，與證人戊○○、乙○○上開證稱證人戊○○遭穿白色衣服及黑色衣服之人毆打等語並無二致，足認
    證人戊○○、乙○○上開所證確係忠實依記憶而為陳述，是
    渠等指認白衣男子為被告甲○○、黑衣男子為被告庚○○等
    語均堪採信。此外復有證人戊○○指認被告之口卡片二紙、
    證人乙○○及鄭鎰鋒指認被告庚○○之照片各乙紙、現場照
    片2 幀及現場監視錄影帶翻拍照片20張在卷可憑，此部分之
    事實洵堪認定。再證人即告訴人因被告甲○○、庚○○上開
    傷害行為，因而受有頭部外傷、左耳廓撕裂傷及雙手擦傷之
    傷害乙節，則有高雄醫學大學附設中和紀念醫院診字第96
    0307027 號乙種診斷證明書一紙等在卷可稽，此部分之事實
    ，亦堪認定。
  (二)被告二人雖均以未毆打告訴人等語置辯，惟查被告甲○○、
    庚○○二人於警詢初始均稱本件案發當時未在現場等語（參
    警卷第2 頁、第5 頁），經警提示現場照片及播放錄影帶後
    ，被告甲○○始稱穿白衣之男子係其本人等語（參警卷第3
    頁）；被告庚○○則仍堅稱當時未在現場，嗣於本院準備程
    序中始坦認穿黑色衣服之男子為其本人等語（參本院97審易
    卷2620號第66頁）。而案發當時是否在場，乃一客觀事實，
    被告二人於未見錄影畫面前，均堅稱未在場，俟見錄影畫面
    ，知無可逃避，幡然改稱，顯均有意脫免罪責。再依前開錄
    影畫面所示，確有穿白衣男子及黑衣男子於前開店內鬧事，
    且穿黑衣男子即為被告庚○○，亦為被告庚○○所坦認，有
    如上述。經本院詢問被告二人當時為何鬧事，被告甲○○、
    庚○○均以酒醉不復記憶置辯，然觀之被告庚○○於偵訊時
    對現場狀況陳稱：因為警方臨檢，就趕快離開，根本不認識
    隔壁桌的人，也沒有打他們，而且他們那邊人比較多，我沒
    有被打就不錯了等語（參97偵26599 號卷第18頁），對於當
    時告訴人所屬團體人數多寡尚能明確記憶，被告庚○○當時
    意識應屬清晰。再參以被告二人係於他處喝酒後再前往該火
    雞肉飯店用餐之情，顯然被告二人當時縱有酒意，亦未致全
    然不復記憶之程度，渠等上開所稱酒醉不復記憶等語，顯為
    避重就輕之詞。則以被告二人上開刻意脫免罪責，對案發經
    過避重就輕之舉，渠等所辯未毆打告訴人等語，已難採信。
    輔以當天與被告二人一同前往前開火雞肉飯店用餐之友人即
    證人丁○○、丙○○於本院審理中均一致證稱：不知當時發
    生何事等語（參本院卷第69頁、74頁），而證人丁○○、丙○○不知發生何事之原因，分別為酒醉、沒有看到（參本院
    卷第69頁、75頁），然以證人二人係自他處喝酒後前往用餐
    之情，縱有酒意，亦不致全無記憶，且該餐廳面積非大，店
    內發生之事，自無可能未目擊。證人二人上開所述不知發生
    何事之原因實難令人採信，證人丁○○等人顯均無意就案發
    經過為證述。本院衡之若被告二人真未為傷害告訴人犯行，
    其等在場友人自當挺身為有利被告二人之證述，是由證人丁○○、丙○○上開無欲為被告二人有利證詞之情以觀，益證
    被告二人上開所辯未毆打告訴人等語，毫無足採。
  (三)綜上所述，本案事證明確，被告二人所辯均無足採，渠等前
    揭共同傷害犯行，堪以認定，應依法論科。
二、核被告甲○○、庚○○所為，均係犯刑法第277 條第1 項之
    普通傷害罪。被告甲○○、庚○○就上開傷害犯行，具有犯
    意聯絡與行為分擔，應論以共同正犯。被告甲○○前因妨害
    兵役治罪條例、違反毒品危害防制條例及傷害案件，分別經
    本院以93年度簡字第3005號判決判處有期徒刑3 月確定；以
    93年度簡字第4413號判決判處有期徒刑3 月確定；以94年度
    簡字第3450號判決判處有期徒刑4 月確定，上開三罪復經本
    院定應執行刑為有期徒刑9 月確定，並於95年9 月3 日縮刑
    期滿執行完畢，有臺灣高等法院被告前案紀錄表1 份在卷可
    佐，其於有期徒刑執行完畢後，5 年內故意再犯本件有期徒
    刑以上之罪，為累犯，應依刑法第47條第1 項規定加重其刑
    。爰審酌被告甲○○有如上之前科；被告庚○○於為本件犯
    行前，甫因強盜案件經本院以96年度訴字第268 號判決判處
    有期徒刑7 年6 月，則有臺灣高等法院被告前案紀錄表乙份
    在卷可參，均素行非佳，仍不知潔身自愛，惕勵行事，因緣
    際會與素不相識之告訴人同一餐廳用餐，與告訴人既無舊怨
    ，且無新仇，僅因告訴人無意間之目光，即共同以殘暴手段
    傷害告訴人，除造成告訴人身體之傷害外，亦嚴重影響社會
    治安，自應重懲，犯後復均否認犯行，亦未與告訴人達成和
    解，顯無悔意等一切情狀，分別量處如主文所示之刑，以資
    儆懲。又被告二人上開犯行之行為時間，係在96年4 月24日
    以前，核符中華民國96年罪犯減刑條例第2 條第1 項第3 款
    規定，均應減其宣告刑二分之一，併依同條例第9 條規定，
    諭知如主文所示易科罰金之折算標準。
據上論斷，應依刑事訴訟法第299 條第1 項前段，刑法第28條、
第277 條第1 項、第47條第1 項、第41條第1 項前段，刑法施行
法第1 條之1 ，中華民國九十六年罪犯減刑條例第2 條第1 項第
3 款、第7 條、第9 條，判決如主文。
本案經檢察官己○○到庭執行職務。
中    華    民    國    98    年    7     月    20    日
                  刑事第十四庭  法  官  林揚奇
以上正本證明與原本無異。
如不服本判決應於收受本判決後10日內向本院提出上訴書狀，並
應敘述具體理由，如未敘述上訴理由者，應於上訴期間屆滿後20
日內補提理由書狀於本院（均須按他造當事人之人數附繕本）「
切勿逕送上級法院」。
中    華    民    國    98    年    7     月    20    日
                                書記官  何明昌
附錄本案論罪科刑法條全文：
刑法第277條
傷害人之身體或健康者，處 3 年以下有期徒刑、拘役或 1 千元
以下罰金。
犯前項之罪因而致人於死者，處無期徒刑或 7 年以上有期徒刑；
致重傷者，處 3 年以上 10 年以下有期徒刑。


司法院資訊處製作；財團法人民間司法改革基金會備份。
